【裁判字號】    97,消債更,766
【裁判日期】    971202
【裁判案由】    更生事件
【裁判全文】
臺灣板橋地方法院民事裁定           97年度消債更字第766號
聲  請  人  甲○○原名徐惠賢.
代  理  人  張寧洲律師
上列當事人因消費者債務清理事件聲請更生，本院裁定如下：
    主  文
聲請駁回。
聲請費用由聲請人負擔。
    理  由
一、本件聲請意旨略為：聲請人於民國（以下同）95年7月19日
    與最大債權金融機構中國信託銀行達成協商，自8月起分80
    期，利率0%，每月10日繳交新台幣 (以下同)17,210 元。從
    95年8月至96年6月共付11期，然嗣後聲請人於96年失業，迄
    今僅靠擺地攤賣衣服收入，顯無法負擔上開還款方案，聲請
    人實有不可歸責於己之事由，致履行顯有重大困難，為此聲
    請裁定准予更生等語。
二、按債務人與金融機構協商成立者，不得聲請更生或清算，但
    因不可歸責於己之事由，致履行顯有重大困難者，不在此限
    ；本條例施行前，債務人依金融主管機關協調成立之中華民
    國銀行公會會員辦理消費金融案件無擔保債務協商機制與金
    融機構成立之協商，準用前項之規定，消費者債務清理條例
    （下稱本條例）第151條第5項、第6項分別定有明文。又聲
    請更生或清算不合程式或不備其他要件者，法院應以裁定駁
    回之，但其情形可以補正者，法院應定期間先命補正，復為
    本條例第8 條所明定。次按依債務人與金融機構協商成立者
    ，除非因不可歸責於己之事由，致履行顯有重大困難，否則
    不得聲請更生或清算，本條例第151 條第5 項規定意旨甚明
    。是債務清償方案成立後，固由債務人按其條件履行，惟需
    於其後發生情事變更，在清償期間收入或收益不如預期，致
    該方案履行困難甚或履行不能，因不可歸責於己，始能聲請
    更生或清算。此項規定旨在避免債務人任意毀諾已成立之協
    商，濫用更生或清算之裁判上債務清理程序，蓋以債務清償
    方案係經當事人行使程序選擇權所為之債務清理契約，債務
    人應受該成立之協議所拘束。債務人既已與金融機構協商成
    立，如認該協商方案履行有其他不適當情形，自仍應再循協
    商途徑謀求解決。
三、經查：
（一）本件聲請人聲請更生，雖提出債權人清冊、財產及收入狀
      況說明書、協議書、無擔保債務還款計劃、聯徵中心前置
      協商債權人清冊等文件，惟其內容未齊備，有命補正之必
      要，業經本院於97年10月17日裁定命聲請人應於10日內補
      正，該裁定已於97年10月22日合法送達於聲請人之代理人
      ，有本院上開裁定及送達證書在卷可稽。
（二）嗣聲請人雖於97年11月3日具狀陳報，惟就本院所命補正
      事項，諸如「如聲請狀所述未能按協商依約履行係因於96
      年失業不可歸責於己之事由所致，並提出相關證明文件
     （如失業之時點等）」、「釋明如聲請狀所述『僅靠擺地
      攤賣衣服之收入』之具體內容（包括從事之行業、類別、
      地點、工作內容與性質、每月營業收入數額等），並提出
      相關證明文件」等，僅主張「聲請人於95年7月協商成立
      時係從事幫忙協助嫂嫂黃莉萍將其位於林口鄉○○路之房
      屋隔間出租事宜及於嫂嫂經營之喬洪高爾夫有限公司擔任
      電話行銷球證業務，由嫂嫂給付聲請人每月約28,000元薪
      資，以現金給付聲請人，聲請人將其中17,210元給付協商
      還款金額，其餘約10,000元為日常生活所需」、「96年6
      、7 月以後，因嫂嫂經營之喬洪高爾夫有限公司營運不佳
      幾近停業狀態，嫂嫂即不再聘用聲請人從事上開工作，僅
      得嫂嫂同意將喬洪公司少數門市存貨以批發、零售及擺地
      攤方式賺取日常生活費用每月平均約近萬元」云云，關於
      95年7月至96年6、7月每月薪資28,000元及96年6、7月以
      後每月收入僅約1萬餘元之部分，除提出於96年10月26日
      自喬洪高爾夫有限公司退保之勞工保險退保申報表及勞工
      保險被保險人投保資料表影本各1份為證外，僅陳稱「因
      皆係現金往來，並無相關證明文件」等語，並未提出其他
      證據以證明所言屬實，復參諸聲請人既未具體敘明離職日
      期以供本院判明，已難認其失業與毀諾有所關連，亦難以
      採信聲請人所稱有不可歸責於己致履行顯有重大困難一情
      為真。
（三）又聲請人於「財產及收支狀況說明書」之「每月支出明細
      」欄內僅記載生活支出共15,000元，並未提出任何證據證
      明。經本院命補正後，聲請人僅陳報「支出房屋租金每月
      6,000元、其餘生活支出每月9,000元（包括膳食、衣服、
      交通費合計每月7,000元及其餘必要支出2,000元）（共
      15,000元）」，但除每月房租6,000元部分，業據提出於
      92年12月19日簽訂之房屋租賃契約書影本1份外，其餘費
      用則均未提出任何單據或證明文件以實其說，故聲請人主
      張其每月必須支付上開費用，即難憑信。
四、綜上，本件聲請人始終未能舉證證明於協商還款期間，有何
    不可歸責於己之事由，致所需之支出增加或收入減少，因而
    有不能履行或履行顯有重大困難之情事，是本院認聲請人所
    稱履行顯有重大困難之情，無足採信。聲請人既未依本院所
    命補正事項，具體陳報補足證據，本院審酌卷存書證，認並
    無聲請人所述其「履行顯有重大困難」情事發生，從而其聲
    請更生，應屬無據，自不應准許，爰裁定如主文。
中    華    民    國    97    年    12    月     2    日
              民事第二庭    法      官  陳財旺
上為正本係照原本作成
如不服本裁定，應於裁定送達後10日內，以書狀向本院提出抗告
，並繳納抗告費新臺幣1千元
中    華    民    國    97    年    12    月     2    日
                            書  記  官  孫國慧


司法院資訊處製作；財團法人民間司法改革基金會備份。
